臺灣嘉義地方法院交通事件裁定　　　　　96年度交聲字第10號
原處分機關　交通部公路總局嘉義區監理所嘉義市監理站
異　議　人　乙○○
即受處分人
上列受處分人因違反道路交通管理處罰條例案件，對於交通部公
路總局嘉義市監理站民國95年12月26日所為之裁決（嘉監義裁字
第裁76-ADJ300678裁決書），聲明異議，本院裁定如下：
    主  文
異議駁回。
    理  由
一、原處分機關略以：異議人乙○○於民國95年12月7日7時36分
    許，騎乘車牌號碼CTX-290號重機車，在臺北市○○路，因
    未依標誌、標線、號誌指示轉彎之違規事實，經臺北市政府
    警察局員警當場舉發，異議人依限期到案申訴，經向原舉發
    機關查證違規屬實，該站遂於95年12月26日以嘉監義裁字第
    裁76-ADJ300678裁決書，裁處異議人違反道路交通管理處罰
    條例第48條第1項第2款、第63條第1項第1款規定，處罰鍰新
    臺幣（下同）6百元，並記違規點數1點，逾期則依違反道路
    交通管理事件統一裁罰標準表及裁決書處罰主文裁處，於法
    並無不合等語。
二、本件異議人則以：伊沒有否認未兩段式左轉，但警察局沒有
    明顯的標示讓居民知道法令改了，違規地點紅底白字「往承
    德路機車兩段左轉」標誌，在伊違規當天還沒設置，伊印象
    是12月9日還是10日他們才放上去的；北投分局製作的白底
    藍字「請依標誌指示兩段式左轉」牌子，是補做的，寫的時
    間是10月23日，可是立上去的時間不是這天，在伊違規當天
    沒有設置；而紅底白字「前方路口機車兩段左轉」標誌，被
    扭向道路的內側，伊沒有看到，伊的方向完全看不到那個方
    向的字，現在事後去補照的照片，牌子都是被扭正的，所以
    伊不知道要兩段式左轉。至違規地點所設置兩段式左轉的藍
    底白字的圓形標誌，之前就有設置了，但不是現在的位置，
    在被取締當天是呈現一個「品」字，伊知道是代表兩段式左
    轉的意思，可是設置後，伊都還是可以直行。為此聲明異議
    ，請求撤銷原處分等語。
三、按機慢車兩段左轉標誌，用以告示左轉機器腳踏車或慢車駕
    駛人應遵照號誌指示，在號誌顯示允許直行時先行駛至右前
    方路口之左轉待轉區等待左轉，俟該方向號誌顯示允許直行
    後，再行續駛，以兩段方式完成左轉；另機器腳踏車行駛至
    交岔路口，其轉彎，應依標誌或標線之規定行駛，道路交通
    標誌標線號誌設置規則第65條、道路交通安全規則第99條第
    2項分別定有明文。次按汽車駕駛人轉彎時，不依標誌、標
    線、號誌指示者，處新臺幣600元以上1,800元以下罰鍰；汽
    車駕駛人，違反第48條第1項第2款，除依原條款處罰鍰外，
    並記違規點數1點，道路交通管理處罰條例第48條第1項第2
    款、第63條第1項第1款分別定有明文。
四、經查：
  (一)臺北市○○路口附近，於95年12月7日前，已設置紅底白字
    「往承德路機車兩段左轉」標誌、紅底白字「前方路口機車
    兩段左轉」標誌、藍底白字的「機車兩段式左轉」圓形標誌
    ，並有「機車兩段式左轉」標線一節，業據證人即臺北市政
    府警察局員警甲○○於本庭調查時結證屬實（見本院卷第43
    -44頁），並有路口標誌照片10張附卷可憑（見本院卷第49-
    53頁），且臺北市政府警察局北投分局96年2月7日北市警投
    分交字第09630160200號函記載：「另臺北市交通管制工程
    處依臺北市議會受理民眾陳情事件，於95年3月3日召集相關
    單位辦理前揭路口會勘，會勘後決議，為避免大業路往承德
    路機車與往洲美快速道路汽車產生車流交織遭致危險，由臺
    北市交通管制工程處於大業路北向南往承德路7段口前，設
    置機車兩段式左轉標誌及機車待轉區標線，該交工處於95年
    5月23日發布新聞宣導於6月4日正式實施，本案經本分局再
    派員至現地勘查，該路口前適當位置以設置機車兩段式左轉
    標誌牌3面、告示牌2面，對面大度路路口處並有劃設機車待
    轉區標線，顯明易見。」等語，有上揭函文及所附照片3張
    在卷可稽（見本院卷第26-29頁），而臺北市交通管制工程
    處96年3月5日北市交工設字第09631184300號函亦載明：「
    機慢車兩段左轉待轉區線於95年6月1日完成施作；機車兩段
    式左轉禁制性標誌牌共設有3面，其中2面於95年5月26日完
    成施作，另1面於95年10月25日完成施作；前方路口機車兩
    段左轉紅底白字告示牌2面於95年10月17日掛設完成」等語
    ，有上揭函文及所附標誌標線施工圖說1份在卷可考（見本
    院卷第32-34頁），足認機車於臺北市○○路往承德路七段
    左轉，須以兩段式方式行駛。是異議人辯稱：違規地點紅底
    白字「往承德路機車兩段左轉」標誌，在伊違規當天還沒設
    置，伊印象是12月9日還是10日他們才放上去的等語，核與
    事實不符，尚非可採。
  (二)再者，本件異議人於95年12月7日7時36分許，騎乘車牌號碼
    CTX-290號重機車，在臺北市○○路口，因未依規定兩段式
    左轉承德路七段，經臺北市政府警察局員警當場舉發等情，
    此為異議人所不爭執，並據證人甲○○於本庭調查時結證稱
    ：當天異議人是由大業路北往南騎乘機車，依照標誌的規定
    ，應到大度路的機車待轉區待轉，等到大度路燈亮起之後，
    再繼續直行，異議人的違規事實很明確，所以伊就製單舉發
    等語（見本院卷第42頁），足見異議人確有上揭違規事實。
    是異議人既供承於上揭時地有看到藍底白字「機車兩段式左
    轉」圓形標誌，則其自應依規定實施機車兩段式左轉甚明，
    縱其於藍底白字「機車兩段式左轉」圓形標誌設置後，仍直
    行駕駛而未曾被取締，亦不得執此卸其違規之責。故異議人
    辯稱：藍底白字「機車兩段式左轉」圓形標誌設置後，伊都
    還是可以直行云云，顯係卸責之詞，委無足採。
  (三)為維護機、慢車駕駛人及其他用路人之人身安全，並保持交
    通運輸順暢，目前道路上設有「機慢車兩段左轉」標誌之路
    段，日趨普遍，尤以在多線車道路段更是常見，異議人既領
    有駕駛執照，並參與交通往來通行，對此自無不知之理，上
    開違規所在之臺北市○○路口及大度路、承德路七段路口，
    為一多向路口，既經臺北市交通管制工程處依規定設置機車
    兩段式左轉之標誌、標線，異議人騎乘機車行經該處時，衡
    情當可發現該標誌、標線，且縱認異議人所辯：紅底白字「
    前方路口機車兩段左轉」號誌，被扭向道路的內側，伊沒有
    看到，伊的方向完全看不到那個方向的字等語屬實，然上揭
    路口，尚有紅底白字「往承德路機車兩段左轉」標誌、藍底
    白字「機車兩段式左轉」圓形標誌，及「機車兩段式左轉」
    標線，異議人仍應按上揭標誌、標線行駛其明，故其上揭所
    辯，顯屬飾卸之詞，尚難採信。
  (四)臺北市政府警察局北投分局於95年10月23日至同年10月31日
    ，在臺北市○○路口設置告示牌，及派員宣導機車兩段式左
    轉一節，並經證人甲○○於本庭調查時結證稱：95年6月4日
    以後有在取締機車違規左轉，只是鑑於用路人對於路段上面
    所設的標誌還不是很瞭解，違規量很大，所以從10月23日一
    直宣導到當月的31日，有設置白底藍字的告示牌，另外還有
    派義交和替代役，及在尖峰時刻由交通勤務人員拿著宣導標
    語站在那邊，或是用口頭的方式宣導告知用路人標誌已經設
    置完成，請他們依照兩段式左轉規定到大度路待轉等語（見
    本院卷第43頁），且臺北市政府警察局北投分局96年2月7日
    北市警投分交字第09630160200號函已載明：「本分局最近
    （95年10月23日至31日）亦派員於該路口做宣導」等語，有
    上揭函文1份附卷可憑（見本院卷第27頁），足認臺北市政
    府警察局北投分局之宣導告示牌，於異議人違規前即已設置
    ，且不論異議人對於臺北市政府警察局北投分局宣導機車兩
    段式左轉一事是否知悉，與其應依機車兩段式左轉之標誌、
    標線行駛，係屬兩事，不得執此而可免責。故異議人辯稱：
    北投分局製作的白底藍字「請依標誌指示兩段式左轉」牌子
    ，是補做的，寫的時間是10月23日，可是立上去的時間不是
    這天，在伊違規當天沒有設置云云，顯屬卸責之詞，委無可
    採。
  (五)至異議人提出之照片不能證明員警之舉發有誤，亦不能證明
    其未有上揭違規事實。此外，本院經查亦無任何證據足資證
    明執勤員警有捏造事實、違法取締之情事，則執勤警員本其
    加強道路交通管理、維護交通秩序、確保交通安全職責所為
    之逕行舉發，自應受到合法、正確而真正之推定。異議人指
    摘原舉發不當，尚屬無據。從而，原處分機關據以援引上開
    規定，裁處罰鍰6百元，並記違規點數1點，逾期則依裁決書
    處罰主文規定處罰，並無不當，本件異議為無理由，應予駁
    回。
五、據上論斷，應依道路交通管理處罰條例第87條、道路交通案
    件處理辦法第19條規定，裁定如主文。
中　　華　　民　　國　　96　　年　　5 　　月　　11　　日
                    交通法庭  法　官  卓春慧
上列正本證明與原本無異。
如不服本裁定，應於裁定送達後5日內向本院提出抗告狀（應附
繕本）。
中　　華　　民　　國　　96　　年　　5 　　月　　15　　日
                              書記官  汪淑菁
